臺灣高等法院高雄分院刑事判決　　　　99年度上訴字第1607號
上　訴　人
即　被　告　陳耀明
選任辯護人　劉新安律師
上列上訴人因違反槍砲彈藥刀械管制條例案件，不服臺灣高雄地
方法院99年度訴字第289 號中華民國99年8 月4 日第一審判決（
起訴案號：臺灣高雄地方法院檢察署98年度偵字第29992 號），
提起上訴，本院判決如下：
     主  文
上訴駁回。
     事  實
一、緣陳耀明（綽號「老五」）有借款之需求，向黃天亮（綽號
    「阿亮」，未經起訴）求助，黃天亮欲轉介陳耀明向其熟識
    之友人楊泰樹（已經原審判處有期徒刑貳年陸月，併科罰金
    新台幣〔下同〕伍萬元，上訴後經本院判決駁回確定）借款
    ，惟因陳耀明與楊泰樹間不相識，黃天亮乃出面以自己名義
    向楊泰樹借款給陳耀明，於民國（下同）98年4月5日（即楊
    泰樹第1次於自動提款機領出10萬元交付予黃天亮之日）前
    之某日，由陳耀明駕駛休旅車載黃天亮，前往楊泰樹位於高
    雄市○○區○○街562號8樓住處，黃天亮向楊泰樹表示陳耀
    明需要用錢，要以黃天亮名義借款（下稱第一次前往借款）
    ，經楊泰樹應允借給黃天亮20萬元，並告知需提出質押擔保
    品，再行前來借款。陳耀明與黃天亮明知具殺傷力之改造手
    槍、子彈均係違禁物，未經主管機關許可不得非法持有，2
    人乃共謀以具殺傷力之槍彈充當以黃天亮名義向楊泰樹借款
    之質押擔保品，而由渠2人中之1人，透過某途徑，於98年4
    月6日（即陳耀明交付扣案槍彈予楊泰樹之日）前之某時，
    向不詳之人取得具有殺傷力之仿HK廠USP COMPACT外型製作
    之槍身組合土造金屬滑套、槍管改造手槍1枝（槍枝管制編
    號0000000000號，含彈匣2個）及具殺傷力之9mm制式子彈17
    顆（另外4顆子彈，無殺傷力，合計21顆子彈），陳耀明與
    黃天亮即共同基於持有上開具殺傷力之改造手槍、子彈之犯
    意聯絡與行為分擔，於98年4月5日下午4、5時許，由陳耀明
    駕駛休旅車搭載黃天亮，前往上址楊泰樹住處樓下，黃天亮
    向楊泰樹表示將以「鐵仔」（台語，即槍枝子彈之意）作為
    借款之擔保品，楊泰樹同意而前往高雄市○○街某便利超商
    內所設自動提款機，自其所使用之台灣銀行帳號第00000000
    0000號、戶名：楊泰和（楊泰樹之胞兄）之帳戶內，先提領
    10萬元借予黃天亮（下稱第二次前往借款），陳耀明再於翌
    日12時40分許，與黃天亮共同持上開槍、彈，由陳耀明駕駛
    休旅車搭載黃天亮，前往楊泰樹上開住處，先載楊泰樹至高
    雄市○○路上之臺灣銀行自動提款機，楊泰樹再從上開帳戶
    內提款10萬元借予黃天亮，陳耀明則在車上將上開與黃天亮
    共同持有之槍、彈交予楊泰樹供作上開20萬元借款之質押擔
    保品（下稱第三次前往借款），楊泰樹收受該槍彈後，隨即
    將槍、彈藏放在其上址住處而非法持有之。
二、嗣因警察依法對案外人馮建洋另涉之毒品案件等實施通訊監
    察，監聽馮建洋所持用之門號「0000000000、0000000000」
    號行動電話，分別於98年6月29日15時47分31秒、98年7月11
    日19時47分28秒，發現馮建洋用上開電話與楊泰樹所使用之
    門號「0000000000、0000000000」行動電話通話時，2人討
    論上開黃天亮借款由陳耀明交給楊泰樹供質押之槍彈（使用
    暗語：老五拿錢借的那台車。），是否要賣（使用暗語：厚
    出去。）、要賣25萬元（使用暗語：要賣25）及是否要叫陳
    耀明取回（使用暗語：叫老五將車駛回去）等情事，警察乃
    於98年10月1日13時30分許，持原審法院核發之搜索票，前
    往楊泰樹上揭住處搜索，搜獲扣得上開具殺傷力之改造手槍
    1 枝（含彈匣2個）及子彈21顆（鑑定試射17顆，均具殺傷
    力，另4顆則未具殺傷力），經楊泰樹供述槍、彈來源係自
    陳耀明及黃天亮所取得，警察於同日16時55分許，在高雄縣
    鳳山市○○路381號拘提陳耀明到案，而循線查獲上情。
三、案經高雄市政府警察局刑警大隊報請臺灣高雄地方法院檢察
    署偵查起訴。
     理  由
壹、程序方面（證據能力之審查）
一、證人即共同被告楊泰樹於98年10月2 日偵訊中以證人身分向
    檢察官所為之陳述，無證據能力：
  (一)按證人應命具結，結文應命證人簽名、蓋章或按指印；又證
    人、鑑定人依法應具結而未具結者，其證言或鑑定意見，不
    得作為證據，刑事訴訟法第186 條第1 項本文、第189 條第
    3項、第158 條之3 分別定有明文。
  (二)查證人即共同被告楊泰樹於98年10月2 日偵訊中，經檢察官
    改依證人身分訊問前，該期日偵訊筆錄雖載有：「檢察官先
    告知證人刑事訴訟法第180 條、第18 1條、第182 條之規定
    ，再諭知證人作證應據實陳述之具結義務及偽證之處罰，並
    命證人朗讀結文後具結」等內容（見偵卷第8-9 頁），惟遍
    查該期日偵查筆錄（見偵卷第8-11頁）之後及該案全部偵查
    卷宗內，均未發見有證人楊泰樹於該偵查期日簽名之「證人
    結文」書面紙本附於偵查卷內，已無從確認證人楊泰樹在檢
    察官為上開諭知後，確有於證人結文上簽名以完成具結「應
    於結文上簽名、蓋章或按指印」之法定程式。本件證人楊泰
    樹於上開偵查期日以證人身分向檢察官所為之陳述，既未依
    刑事訴訟法第189 條第3 項「結文應命證人簽名、蓋章或按
    指印」之規定，完成法定之具結程式，而有依法應具結而未
    具結之程序瑕疵，依刑事訴訟法第158 條之3 規定，證人楊
    泰樹於98年10月2 日偵訊中以證人身分向檢察官所為之陳述
    ，自無證據能力，而不得作為證據。至於證人楊泰樹於98年
    11月13日偵查中之證言，已依法具結，且檢察官、被告及其
    辯護人均同意引用，自有證據能力。惟被告以外之人於審判
    外之陳述，雖不得以之直接作為認定犯罪事實與否之證據，
    但非不得作為彈劾證據，用來爭執被告供述、證人證述之證
    明力（最高法院96年度臺上字第1497號判決意旨參照）。
二、證人馮建洋於警詢之證述及於偵查中以證人身分向檢察官所
    為之陳述，均有證據能力：
  (一)按證人之證言，依內容可分為「體驗之供述」與「意見之供
    述」，前者係就親身體驗之客觀事實所為之供述，原則上具
    有證據能力；後者則供述其個人判斷某事項之意見，即學理
    上所稱之「意見法則」，並無證據能力。法院僅得就證人體
    驗之供述，為證據價值之判斷（最高法院95年度台上字第47
    37號判決意旨參照）。查本件證人馮建洋於警詢證述：「我
    有聽我老大（即楊泰樹）講說這支槍及子彈（即扣案槍彈）
    是綽號『老五』（即被告陳耀明）之男子向我老大借20 萬
    元用來抵押的」等語（見警卷第35頁）；於偵訊中證稱：「
    今（98）年5月份楊泰樹叫我去他家，他跟我說，你幫我看
    看，他們（指陳耀明與黃天亮）這支槍都不拿回去，已經放
    那麼久了，接著我就拿那支槍看一看…5月份那次，楊泰樹
    跟我說，陳耀明跟阿亮（即黃天亮）來跟他借錢，所以把槍
    留在他那裡，十天後就（要）來拿回去…楊泰樹說是阿亮開
    口借錢的，但實際上錢是陳耀明要使用的，錢（應係槍之誤
    寫）是陳耀明拿出來的」等語（見偵卷第26頁）；於原審審
    理中證稱：「當初阿亮去找楊泰樹時，我有在場，我看他們
    在談話就先離開…5月中旬或5月底時，楊泰樹有來找我，他
    拿一包東西給我看，他問我槍是真是假…（錢是誰向他借的
    ？槍彈是誰交給他的？）他只說阿亮」等語（見原審卷二第
    111- 112頁），就其親自見聞楊泰樹告知上情，所告知之上
    情內容雖屬傳聞，惟楊泰樹確有向馮建洋告知而馮建洋有親
    耳聽聞乙節，乃證人馮建洋親身體驗之客觀事實，是證人馮
    建洋證稱楊泰樹有告知伊上情之證述，非屬傳聞證據，而具
    有證據能力。被告陳耀明及其辯護人主張證人馮建洋之證述
    ，均係聽聞自證人即共同被告楊泰樹之轉述，屬傳聞證據，
    顯未區分究係「體驗之供述」與「意見之供述」，一律主張
    無證據能力云云，自非的論，而不可採。
  (二)次按，被告以外之人於審判外之言詞或書面陳述，除法律有
    規定者外，不得作為證據；惟被告以外之人於檢察事務官、
    司法警察官或司法警察調查中所為之陳述，與審判中不符時
    ，其先前之陳述具有較可信之特別情況，且為證明犯罪事實
    存否所必要者，得為證據；刑事訴訟法第159 條第1 項及第
    159 條之2 分別定有明文。查證人馮建洋於警詢時證稱：「
    我有聽我老大（即楊泰樹）講說這支槍及子彈是綽號『老五
    』之男子向我老大借20萬元用來抵押的」等語（見警卷第35
    頁），惟嗣後於原審審理時則改詞證稱：「（當時楊泰樹有
    無談到錢是誰向他借的？槍彈是誰交給他的？）他只說阿亮
    」等語（見原審二卷第112 頁），其於警詢所為上開陳述與
    審判中明顯不符，查證人馮建洋於警詢之陳述，係由警員採
    取一問一答之方式，逐一記載證人之陳述意見後，復經證人
    閱覽筆錄無訛，再簽名按捺指印完成，以上有證人馮建洋之
    警詢筆錄（見偵卷第29-38頁）在卷可稽，且上開證人於98
    年10月2日警詢時之陳述，較接近案發時（98年4、5月間）
    點，記憶應較為清晰，又其係經警搜索後逕行拘提帶回警所
    接受調查詢問，顯無充裕時間供其權衡、考量供詞之利害關
    係，所為陳述憑信性較高，而警詢當時未直接面對被告，無
    人情壓力及外來之干預，心理較為篤定，較有可能據實陳述
    ，反之，證人馮建洋於99年6月9日原審審理時所為之陳述，
    因已事隔1年以上，或已淡忘，且在法庭直接面對被告陳耀
    明而接受詰問，心裡壓力較大，供詞之憑信性相對較低，再
    參諸證人馮建洋於檢察官偵查中所證稱：「楊泰樹跟我說，
    陳耀明與阿亮來跟他借錢，所以把槍留在他那裡…楊泰樹有
    跟我說錢是陳耀明借的…楊泰樹說是阿亮開口借錢的，但實
    際上錢是陳耀明要使用的，錢（應係槍之誤寫）是陳耀明拿
    出來的」等語（見偵卷第26頁），核與警詢之陳述大致相符
    ，且證人馮建洋於偵訊及原審審理時，均未曾主張或反應其
    於警詢時有遭警察不法或不當取供等情，依上開證人於警詢
    時所處之外部環境及內在心理情況觀之，足認其於警詢之陳
    述，具有較可信之特別情況，基於發見真實之需求，且為證
    明本件犯罪事實之存否所必要，與本案待證事實間具有相當
    之關聯性，以之為本案犯罪事實之證據，尚無不當，上開證
    人馮建洋於警詢之陳述，符合刑事訴訟法第159條之2「傳聞
    法則例外」之規定，應認有證據能力。被告及其辯護人主張
    證人馮建洋於警詢之證述，無證據能力云云，要非可取。
  (三)再按，被告以外之人於審判外之言詞或書面陳述，除法律有
    規定者外，不得作為證據；惟被告以外之人於偵查中向檢察
    官所為之陳述，除顯有不可信之情況者外，得為證據，刑事
    訴訟法第159條第1項、第159條之1第2項亦分別定有明文。
    查證人馮建洋於偵訊中，接受檢察官以證人身分訊問作證前
    ，已經檢察官告以證人具結之義務及偽證處罰之規定，並命
    其朗讀結文後具結（見偵卷第29頁），已以偽證罪之處罰擔
    保其證詞之憑信性，而證人馮建洋於原審接受詰問時，亦未
    曾表示其於偵查中之陳述，有受檢察官不法取供或有非出於
    其自由意志陳述之情形，足認上開證人於偵查中向檢察官所
    為之陳述，並無「顯有不可信」之情形，且證人馮建洋嗣後
    於原審審理中復有到庭接受詰問，已充分保障被告陳耀明之
    反對詰問權，依刑事訴訟法第159條之1第2項規定，證人馮
    建洋於偵查中向檢察官所為之陳述，自有證據能力。被告及
    其辯護人主張證人馮建洋於偵訊之證述，亦無證據能力云云
    ，洵非可採。
三、卷附證人馮建洋所持用之門號「0000000000、0000000000」
    號行動電話，分別於98年6 月29日15時47分31秒、98年7 月
    11日19時47分28秒，與楊泰樹所使用之門號「0000000000、
    0000000000」行動電話間之通訊監察譯文（見警卷第50、51
    頁），均有證據能力。
  (一)按實施刑事訴訟程式之公務員，依通訊保障及監察法規定對
    被告或犯罪嫌疑人實施之通訊監察，係為確保國家安全、維
    持社會秩序之目的所為截取他人通訊內容之強制處分。依該
    法第5 、6 、11條規定以觀，通訊監察之內容原則上固應針
    對通訊監察書記載之特定犯罪嫌疑之罪名，惟實施通訊監察
    時，因無法預期及控制實際監察所得之通訊內容及範圍，在
    通訊監察過程中，不免會發生得知在本案通訊監察目的範圍
    以外之通訊內容（有稱之為『另案監聽』、『他案監聽』者
    ），此種監察所得與本案無關之通訊內容，如涉及受監察人
    是否另有其他犯罪嫌疑時，得否容許作為另案之證據使用，
    法無明文規定。此種情形因屬於本案依法定程式實施通訊監
    察時，偶然附隨取得之證據，並非實施刑事訴訟程式之公務
    員因違背法定程式取得之證據，自無刑事訴訟法第158 條之
    4 規定之適用。又同屬刑事強制處分之搜索、扣押，則於刑
    事訴訟法第152 條明定，允許執行人員於實施搜索或扣押時
    ，對於所發現「另案應扣押之物」，得以立即採取干預措施
    而扣押之，分別送交該管法院或檢察官（學理上稱為『另案
    扣押』）。是基於同一之法理，及刑事訴訟上發現真實之要
    求，自應容許將在本案通訊監察目的範圍以外，偶然獲得之
    資料，作為另案之證據使用。又通訊保障及監察法第5 條第
    5 項、第6 條第3 項均規定「違反本條規定進行監聽行為情
    節重大者，所取得之內容或所衍生之證據，於司法偵查、審
    判或其他程式中，均不得採為證據。」依上開二項規定意旨
    ，並參酌刑事訴訟法第158 條之4 之規定，違法監聽如情節
    並非重大者，所取得之監聽內容及所衍生之證據，有無證據
    能力，仍應就人權保障及公共利益之均衡維護予以權衡決定
    ，而非當然無證據能力，是依「舉重以明輕」之法理，在合
    法監聽時，偶然附隨取得之另案證據資料，既非違背法定程
    式取得之證據，亦未侵害憲法所保障之人民秘密通訊權，基
    於維護公平正義及刑事訴訟發現真實之目的，該偶然取得之
    監聽內容及所衍生之證據，亦應認為有證據能力（最高法院
    97年度臺非字第549 號判決意旨參照）。查本件警察依法院
    核發之通訊監察書，固係對案外人馮建洋涉嫌之毒品案件所
    實施之通訊監察，而所取得上揭證人馮建洋所持用之門號「
    0000000000、0000000000」號行動電話，分別於98年6月29
    日15時47分31秒、98年7月11日19時47分28秒，與楊泰樹所
    使用之門號「0000000000、0000000000」行動電話間之通訊
    監察譯文，則係屬於被告陳耀明非法持有本件扣案槍彈的犯
    罪證據，然依上開最高法院判決意旨之說明，證人馮建洋與
    楊泰樹間之上揭通訊監察譯文，自仍得為認定本案被告陳耀
    明非法持有槍彈的犯罪事實之證據。
  (二)次按，有偵查犯罪職權之公務員，依通訊保障及監察法規定
    聲請核發通訊監察書所監聽之錄音內容，為實施刑事訴訟程
    序之公務員依法定程序取得之證據，又依該監聽錄音譯成文
    字，其所作成之譯文，乃監聽錄音內容之顯示，為學說上所
    稱之派生證據，倘當事人對於該譯文內容之同一性或真實性
    發生爭執或有所懷疑時，法院固應依刑事訴訟法第165 條之
    1 第2 項規定勘驗該監聽之錄音踐行調查證據程序，使之忠
    實再現以確保內容之真實、同一；惟當事人如已承認該錄音
    譯文之內容屬實，或對於該譯文之內容並無爭執，而法院復
    已就該譯文依法踐行調查證據程序者，該通訊監察之譯文，
    自亦有證據能力，且與播放錄音有同等價值，此有最高法院
    97年度台上字第2023號判決意旨可資參照。查本件警察依法
    院核發之通訊監察書，對案外人馮建洋涉嫌毒品案件，就其
    所持用之門號「0000000000、0000000000」號行動電話進行
    通訊監察，為合法之通訊監察，在通訊監察期間，分別於98
    年6月29日15時47分31秒、98年7月11日19時47分28秒，監聽
    到馮建洋以上開電話撥打至證人楊泰樹所持用之門號「0000
    000000、0000000000」行動電話，有被告陳耀明涉犯本案非
    法持有槍彈之通話內容，此一通訊監察之錄音，並非違背法
    定程式取得之證據，已詳如上述，既無違法取證之瑕疵，而
    依此通訊監察錄音所翻譯成之上開通話譯文，乃監聽錄音內
    容之顯示，為監聽錄音之派生證據，玆通話人即證人馮建洋
    、楊泰樹均證稱該譯文內容確屬其2人之通話內容無訛（見
    偵卷第26、39頁、見原審卷一第109-110頁），且被告之辯
    護人於原審亦陳稱不需勘驗錄音來比對上開通訊監聽譯文（
    見原審卷二第28頁），上開通訊監察譯文復經本院於審理中
    依法踐行調查證據程序（見本院卷第67-68頁），揆諸上開
    最高法院判決意旨說明，應認有證據能力，被告之辯護人於
    99 年10月11日提出之準備程序狀中主張上開通訊監察譯文
    無證據能力云云（見本院卷第37頁反面），自非可採。
四、末按，被告以外之人於審判外之陳述，雖不符刑事訴訟法第
    159 條之1 至之4 等4 條之規定，而經當事人於審判程序同
    意作為證據，法院審酌該言詞陳述或書面陳述作成時之情況
    ，認為適當者，亦得為證據；又當事人、代理人或辯護人於
    法院調查證據時，知有刑事訴訟法第159 條第1 項不得為證
    據之情形，而未於言詞辯論終結前聲明異議者，視為有前項
    之同意，同法第159條之5定有明文。本判決除上開論述之證
    據以外，下列所引用之言詞陳述或書面陳述之傳聞證據部分
    ，檢察官、被告及其辯護人，於本院行準備程序時，對於各
    該傳聞證據之證據能力，均未加爭執且同意作為本案之證據
    （見本院卷第52頁），嗣於本院審理程序，調查各該傳聞證
    據，加予提示並告以要旨時，檢察官、被告及其辯護人亦均
    未於言詞辯論終結前聲明異議，本院審酌各該傳聞證據作成
    時之情況，認均與本件待證事實具有關聯性，且查無證據足
    以證明言詞陳述之傳聞證據部分，陳述人有受不法取供或違
    反其自由意志而陳述之情形；書面陳述之傳聞證據部分，亦
    查無遭變造或偽造之情事，顯見各該傳聞證據之證明力非明
    顯過低，衡酌上述各該傳聞證據，作為本案之證據亦屬適當
    ，自均得為證據，而有證據能力。
貳、實體部分
一、訊據上訴人即被告（下稱被告）陳耀明固坦承先後共三次載
    黃天亮去上址共同被告楊泰樹住處，由黃天亮向楊泰樹借款
    20萬元，黃天亮交付一包東西給黃天亮，嗣後始告知伊係「
    鐵仔」等，惟矢口否認有何與黃天亮共同持有扣案改造槍枝
    、子彈之犯行，辯稱：伊不認識楊泰樹，是因為黃天亮叫伊
    載他去楊泰樹那邊，錢不是伊借的，是由黃天亮自行下車去
    找楊泰樹，黃天亮上車時伊問他，他說已經向楊泰樹借錢借
    好了，當時伊是載他們去七賢路的台灣銀行，楊泰樹與黃天
    亮去銀行領錢，之後回到楊泰樹住處樓下，黃天亮有交壹包
    東西給楊泰樹，後來在回家的車上，伊有問黃天亮，他才說
    交給楊泰樹是鐵仔的東西，伊事前都不知道。楊泰樹知道伊
    的神壇所在，如果錢是伊借的，楊泰樹為何從來不去神壇找
    伊索討借款，反而是楊泰樹去廈門找黃天亮，且電話監聽錄
    音中，馮建洋與楊泰樹的對話有提到要等黃天亮回來之後才
    處理這包東西，所以借錢及該槍彈都與伊無關。伊僅搭載黃
    天亮去向被告楊泰樹借款而已，扣案槍彈不是伊交給楊泰樹
    的，黃天亮交給楊泰樹牛皮紙袋時，伊根本不知是槍彈云云
    。被告之辯護人提出辯護意旨略以：楊泰樹於警詢、偵訊、
    原審審理中的供述，前後不一，所述不實，嗣後在原審已證
    稱錢是阿亮借的，槍枝也是阿亮交給他的，且在其上訴二審
    的請求上訴狀內亦稱槍枝是黃天亮交給他的，本件扣案之槍
    枝、子彈確係黃天亮為擔保借款始交給楊泰樹持有，楊泰樹
    根本不是自陳耀明手中取得該槍枝。借款由借款人自己提供
    擔保，始符常態及經驗法則，依楊泰樹之供述，係黃天亮借
    款，竟又供稱係由被告陳耀明提供該槍彈擔保品，顯違反論
    理及經驗法則，況楊泰樹表示要等黃天亮自大陸回來才處理
    該槍彈，顯見借錢及交付槍彈為擔保品之人係黃天亮，又馮
    建洋之證述，是聽聞楊泰樹之轉述，為傳聞證據，原判決引
    用為被告論罪科刑的證據，顯有違誤。原判決事實認定被告
    與黃天亮共謀覓得扣案槍枝及子彈而共同持有，但全案並無
    証據足以證明。原審認定扣案槍彈是被告交給楊泰樹的事實
    ，只有楊泰樹1人之供述外，並無其他證據足以佐證等語。
二、經查：
  (一)被告陳耀明與共犯黃天亮之綽號分別為「老五」、「阿亮」
    ，因陳耀明有借款之需要，但陳耀明與證人楊泰樹並不認識
    ，而由黃天亮出面以自己名義向楊泰樹借款給陳耀明，陳耀
    明與黃天亮2人乃於事實欄所載第一次前往借款之時間，由
    陳耀明駕駛休旅車載黃天亮前往上址楊泰樹住處，由黃天亮
    向楊泰樹表示陳耀明需要用錢，要以黃天亮自己名義借款，
    經楊泰樹允借20萬元，但要求須有質押擔保品，再行前來借
    款；旋2人又於事實欄所載第二次前往借款之時間，由陳耀
    明駕駛休旅車搭載黃天亮，前往上址楊泰樹住處樓下，由黃
    天亮向楊泰樹表示將以「鐵仔」（即槍彈）作為借款之擔保
    品，楊泰樹同意，而前往高雄市○○街某便利超商內所設自
    動提款機，自上開其所使用之台灣銀行其胞兄楊泰和名下帳
    戶內，先提領10萬元借予黃天亮；嗣其2人又於事實欄所載
    第三次前往借款之時間，再由陳耀明駕駛休旅車搭載黃天亮
    ，共同攜帶事實欄所載之槍彈，前往上址楊泰樹住處，先載
    楊泰樹至高雄市○○路上之臺灣銀行自動提款機，楊泰樹再
    從上開帳戶內提款10萬元借予黃天亮，陳耀明則在車上將其
    與黃天亮共同持有之槍、彈，交予楊泰樹供作上開以黃天亮
    名義洽借的20萬元借款之質押擔保品，楊泰樹收受後，隨即
    將槍、彈藏放在其上址住處而非法持有之，嗣警察於98年10
    月1日13時30分許，持原審法院核發之搜索票，前往上址楊
    泰樹住處搜索，搜獲並扣得上開具殺傷力之改造手槍1枝（
    含彈匣2個）及子彈21顆等事實，已據證人楊泰樹先後證述
    如下：
  1.於警詢時明確證稱：「該把手槍(含2個彈匣)及21顆子彈是
    一位黃先生與綽號『老五』的人所有，黃先生綽號叫『阿亮
    』，他跟我說想要跟我借新台幣20萬元…98年4 月5 日下午
    約4 、5 點左右『阿亮』，打電話給我，我叫他在高雄市○
    ○區○○街與灣復街口『7-11』超商前等我，約5 分鐘左右
    我到那裏時，我就先進去『7-11』超商，以提款卡領10萬元
     (分4 次領) 出來，此時『阿亮』與『老五』就開著一部日
    產廠牌休旅車在『7-11』超商前等我，當時老五是坐在駕駛
    座上，『阿亮』是坐在副駕駛座，然後我就在外頭將10萬元
    拿給「阿亮」，剩下的10萬我叫『阿亮』明天中午的時候再
    來這個地方等，(6) 日中午12點半左右的時候，由『老五』
    駕駛上開車輛來到上述地點，『阿亮』當時也是坐在副駕駛
    座上，然後我就坐上他們的車，我叫『阿亮』載我到高雄市
    ○○路與七賢路口『臺灣銀行』，到時我下車到提款機領10
    萬元( 分4 次領) ，上車後又將10萬元拿給『阿亮』，之後
    ，『老五』就…從一紙袋內拿出1 包…東西拿給我，我問『
    阿亮』說你拿這包東西幹什麼，『阿亮」說這包東西先寄在
    我這裏，我有跟他說不用，『阿亮』說沒關係，東西先放在
    你那裏，10天後會來還我錢並將這包東西拿走，然後我問『
    阿亮』這包東西是什麼，『阿亮』說這包裹面的東西是槍…
    於是我就將該包有放槍的東西拿去我住處高雄市○○區○○
    街562 號8 樓內放在椅子上，當天也是『老五』與『阿亮』
    載我回去的，裝子彈用黑色袋子當時也是『老五』與『阿亮
    』將該包有放槍的東西拿給我時就有的…（10天後）20萬元
    並沒有還我，另外槍也沒來拿…（該20萬元）是『阿亮』向
    我借的…（問：98年4 月6 日『老五』為何要從…一紙袋內
    拿出該把手槍及21顆子彈給你？）作為抵押用。『老五』在
    98年4 月6 日12點40分左右在高雄市○○區○○街上從…一
    紙袋內拿出該把手槍及21顆子彈給我…（警方所查獲之槍、
    彈）是『老五』拿給我的，而『阿亮』是跟我說這包東西先
    放在我這裡，沒關係…楊泰和是我親哥哥，因為我在大陸廈
    門賣掉自己所有的房子，將賣掉的錢寄放在我哥哥楊泰和臺
    灣銀行存摺內，平時提款卡在我這裡…經我當場指認，『老
    五』陳耀明就是從…一紙袋內拿出槍、彈給我的人沒有錯…
    經我當場指認，黃天亮就是向我借20萬及（與陳耀明共同）
    拿槍、彈要寄放在我這裏，綽號『阿亮』之人沒有錯…（問
    ：你供稱為警所查獲之槍、彈係綽號『老五』陳耀明在車上
    交給你，為何綽號『老五』陳耀明筆錄供稱，該槍、彈是綽
    號『阿亮』黃天亮在車上交給你的且該槍枝係要作為借款20
    萬元抵押之用，你作何解釋? ）槍彈確實是綽號『老五』陳
    耀明在車上交給我的。」等語（見警卷第4-18頁）。
  2.於98年11月13日偵訊時仍詳細證稱：「（問：警方搜索當天
    ，在你住處查扣的槍、彈是何人所有？）是綽號『老五』跟
    『阿亮』來找我（時交給我的），因為之前我答應『阿亮』
    要借他20萬。（問：是何人親自將扣案的槍、子彈交付給你
    ？）『老五』。（問：你是親手自『老五』的手中收受槍、
    彈？）是。『老五』開車，『阿亮』坐在前方乘客座，我坐
    在後方的乘客座，『老五』是開休旅車。今年五月（應係四
    月之誤）份某日，『老五』開車載『阿亮』來找我，『阿亮
    』上樓開口跟我借20萬，我要他隔日再來拿，『老五』當時
    在樓下，我有透過窗戶看到他的車，『阿亮』也有說是『老
    五』載他來的。隔日『阿亮』跟『老五』一起來找我，在樓
    下的便利商店領10萬，叫他隔日再來拿10萬，隔日他們載我
    去民族路的臺灣銀行領錢，領到錢後我上車，在車上我10萬
    交給『阿亮』，『阿亮』說: 『這一東西是老五的，先寄放
    在你那裡』。第一次在便利商店提錢的時候，『阿亮』說錢
    是『老五』要借的，第二次交錢給『阿亮』時，『阿亮』跟
    我說: 『這一包東西是老五的，先寄放你那裡』我回答說:
    『三八，你是要寄什麼東西』阿亮說: 『這是鐵仔』，老五
    在旁都沒有說話。老五就轉過頭，把那包東西交給我，老五
    說：『不好意思，我最近經濟不好，需要錢，跟你借20萬』
    …阿亮說『我們要外出，東西先寄你那裡，十日後還錢的時
    候，東西再拿回去』。（問：阿亮跟你說「鐵仔」是指何物
    ？）我知道是指槍枝。我在外面有聽人家這樣說過。知道鐵
    仔就是槍枝。（問：老五把槍、彈交給你的時間是4 月6 日
    中午12點40分？）是。（打開發現是槍枝）我打電話叫阿亮
    來拿回去。（問：在警詢中說槍、彈是用紙袋裝用毛巾包著
    ? ）是用布質的袋子裝著。」等語（見偵卷第37-40 頁）。
  3.嗣於99年6月9日原審審理以證人身分接受檢、辯詰問時更肯
    定證稱：「（你於98年10月2日警詢筆錄第7頁中是否陳述『
    是老五將槍彈拿給我的，阿亮說這包東西先放在我這裡沒關
    係』？）是的。（你於當天筆錄第15頁中是否陳述『槍彈確
    實是綽號老五陳耀明於車上交付給我的』？」是的。（你的
    意思是否指陳耀明親手將那包槍交到你手上？）對。錢是黃
    天亮借的。錢是我交給黃天亮，東西（即槍彈）是陳耀明交
    給我的，（當時）黃天亮在數錢。（問：你所謂的東西是否
    指查扣之槍彈？）所謂的東西是陳耀明拿一包出來，是黃天
    亮說那包是槍，先要寄放在我這裡…（錢是黃天亮借的？）
    是的，黃天亮有跟我說這筆錢是要借給老五的。我於98年11
    月13日偵訊時之陳述實在。」等語（見原審卷二第106-110
    頁）；
  4.另於99年7月21日原審審理辯論時仍供承：「當初是黃天亮
    向我借錢的，錢我都交給他，當時是黃天亮在算錢，東西（
    即槍彈）是陳耀明拿給我的，我有問他（即黃天亮）那是什
    麼東西，他說那是『鐵仔』…他們只有告訴我這是『鐵仔』
    …（黃天亮跟你借錢，他有沒有跟你說是幫別人借的？）他
    有說這錢是我（即黃天亮）借的，但我是要借給老五（即陳
    耀明）用的。」等語（見原審卷二第143、146頁），甚為明
    確。
  (二)而被告陳耀明除上揭20萬元借款與伊無關、扣案槍彈非伊而
    係黃天亮拿給證人楊泰樹當作借款質押擔保品等供述（惟此
    部分陳耀明之供述不可採，理由詳後述），與證人楊泰樹上
    揭證述內容不符外，其餘就伊駕休旅車先後3次載黃天亮前
    往上址楊泰樹住處，由黃天亮向楊泰樹借款20萬元，於第3
    次前往借款時，有交付扣案槍彈予楊泰樹充當質押擔保品等
    相關情節之供述，大致相符，玆引述如下：
  1.被告陳耀明於警詢時陳稱：「（問：據楊泰樹供稱，警方查
    扣之槍彈係你與綽號『阿亮』於98年4月6日中午12點半左右
    ，在高雄市○○路與七賢路口『臺灣銀行』的自小客車上，
    由你從駕駛座後方紙袋內取出1包用毛巾包住的東西給他，
    有無此事？經過情形請詳述之？）有這件事，是黃天亮、綽
    號『亮仔』親手將用毛巾包住的東西給楊泰樹的，不是我交
    給楊泰樹的。大約5-6個月前(正確日期我忘記了)…我開車
    載他（黃天亮）至高雄市三民區鼎山家樂福附近找楊泰樹借
    錢，當時我是駕駛自小客車3R-4608載黃天亮，我們三人約
    在楊泰樹住處樓下咖啡廳裡見面，黃天亮開口向楊泰樹借新
    台幣20-30萬元左右，楊泰樹跟黃天亮說：『現在沒錢，看
    是否有沒有比較值錢的東西拿出來抵押』，黃天亮回答:『
    那我知道你的意思了』，之後我們3人就上4樓及8樓楊泰樹
    住處參觀後就隨即離開;隔約1-2天左右…我開車載黃天亮去
    找楊泰樹借錢，當時黃天亮有拿1包用牛皮紙袋包東西放在
    車上副駕駛座下面，我們到楊泰樹住處樓下時，黃天亮打電
    話叫楊泰樹下來，楊泰樹下樓之後，就直接上來車內，他們
    二人在車上討論借錢的事，我聽到楊泰樹說只能領10萬而已
    ，他們二人叫我直接開到臺灣銀行旁邊，到達臺灣銀行後，
    楊泰樹及黃天亮隨即一同下車領錢，領完錢之後黃天亮叫我
    開車載楊泰樹返回鼎山街住處，楊泰樹下車前，我親眼看見
    黃天亮從副駕駛座下面拿1包紙袋包的東西給楊泰樹…黃天
    亮跟我說那包東西裡面是槍。」等語（見警卷第105-111頁
    ）。
  2.於98年10月2 日偵訊時具結後證稱：「98年4 月6 日前一、
    二天黃天亮要我載他去找他朋友楊泰樹借錢，我載黃天亮去
    向楊泰樹借二、三十萬元，楊泰樹說要拿比較有價值的東西
    抵押，黃天亮就說他知道了，我們就回來了，隔一、二天我
    載黃天亮去楊泰樹那裡，到的時候黃天亮打電話給楊泰樹，
    楊泰樹下來之後就說要去八德路下去的民族路橋下的臺灣銀
    行，楊泰樹在車上說他的卡只能領十萬元，他們兩人就下車
    去領錢，他們上車後就請我開車回鼎山路，我看到黃天亮在
    座位上拿一個牛皮紙包給楊泰樹…黃天亮事後才告訴我說那
    包東西是槍…」等語（見偵卷第5-7 頁）。
  3.又於98年12月15日偵訊時供稱：「黃天亮於今（89）年3、4
    月間的某天，黃天亮跟我說他要跟朋友借錢請我載他去找朋
    友，我載他去之後，他們兩個在朋友住處樓下戶外的咖啡店
    談，我當時在車上，黃天亮有叫我下來喝咖啡，黃天亮就跟
    對方借錢，他朋友姓楊，楊先生說要借錢要拿有價值的東西
    作為抵押，之後黃天亮說他知道，當時我們三個人同坐一桌
    ，黃天亮說要借20萬。之後我就載黃天亮回到東宮府。過幾
    天後，黃天亮又叫我載他去找楊泰樹那裡，抵達後叫楊泰樹
    上我的車，他們二個人指揮我開車到七賢路的臺灣銀行，我
    停在銀行門口，他們二人一起下車…又回到楊泰樹住處樓下
    …楊泰樹要下車時，黃天亮拿一個黃色的紙袋給楊泰樹，之
    後我就載黃天亮離開了。我開車，黃天亮坐前方乘客座，楊
    先生坐後座，我開的是休旅車。黃色紙袋不大…放在前方乘
    客坐的腳踏墊…之前我有問黃天亮，問他拿什麼東西去給楊
    泰樹，他跟我說:『拿鐵仔跟他借錢』。」等語（見偵卷第
    55-57頁）。
  4.復於99年2月23日原審行準備程序時供陳：「（你有無與黃
    天亮一起去向楊泰樹借20萬元？）黃天亮在98年4月上旬…
    他請我載他去向朋友（楊泰樹）借錢，我載他到高雄市○○
    區○○街562號1樓，楊泰樹在一樓等候黃天亮，我們到達之
    後就與楊泰樹接洽，我那時候在車上等候，沒有與他們交談
    。後來黃天亮就上車，我有問他錢有沒有借到，黃天亮表示
    沒有，他說明天再來借，當天我們就回去了。（第二天黃天
    亮向楊泰樹借款，你有無與黃天亮一起去？情形如何？）當
    天我們在高雄市○○區○○街562號附近的咖啡廳見面，楊
    泰樹要求需要提供擔保品，才要借黃天亮錢，當天楊泰樹已
    經準備好10萬元要借給黃天亮，當天我沒有看到黃天亮有提
    供擔保品。（之後〔即第3次〕黃天亮有無提供擔保品？）
    第三次我又載黃天亮去找楊泰樹的時候，楊泰樹帶我們去七
    賢路台銀提款，把錢給黃天亮時，我有看到黃天亮有交給楊
    泰樹壹包用紙袋裝的東西。我是在回去的路上…黃天亮跟我
    提起之後，我才知道（該包東西是槍彈）」等語（見原審卷
    一第25-33頁）。
  5.另於99年10月20日本院行準備程序時陳稱：「黃天亮第一次
    叫我開車帶他去找楊泰樹借錢，第二次我載黃天亮去時，是
    由黃天亮自行下車去找楊泰樹，上車時我問他，他說已經向
    楊泰樹借錢借好了，當時我是載他們去七賢路的銀行，楊泰
    樹與黃天亮去銀行領錢，之後回到楊泰樹住處樓下，黃天亮
    有交壹包東西給楊泰樹，後來在回家的車上，我有問黃天亮
    ，他才說交給楊泰樹的東西是鐵的東西」等語（見本院卷第
    50-51頁）。
  6.嗣於99年12月20日本院審理時明確供稱：「黃天亮要我載他
    去朋友（楊泰樹）那邊借錢，第一次我載他去楊泰樹住處借
    錢，第二次我又載黃天亮去楊泰樹那邊借錢，直到第三次我
    載他們到臺灣銀行領錢，他們在車上有拿壹包東西，在回程
    ，我問黃天亮那是什麼東西，他告訴說是拿「鐵仔」給他（
    楊泰樹）」等語（見本院卷第71頁反面）。
  (三)上開證人楊泰樹證稱及被告陳耀明供稱，陳耀明開車載黃天
    亮於事實欄所載第二、三次前往向楊泰樹借款之時間，證人
    楊泰樹分別於98年4月5日及6日，持金融卡在自動提款機，
    自其所使用之台灣銀行帳號第000000000000號、戶名：楊泰
    和（楊泰樹之胞兄）之帳戶內，每日各提領10萬元（合計提
    領20萬元）交予黃天亮之事實，亦有上開證人楊泰樹胞兄楊
    泰和名義之台灣銀行帳戶存摺封面頁及內頁交易明細表等影
    本在卷可稽（見警卷第39-42頁）。又警察於98年10月1日13
    時30分許，持原審核發之搜索票，前往楊泰樹上揭住處搜索
    ，確搜獲上開證人楊泰樹所證稱及被告陳耀明所供：事實欄
    所載被告駕休旅車載黃天亮第3次前往向楊泰樹借款時所交
    付之質押擔保品「鐵仔」即上開具殺傷力之改造手槍1枝（
    含彈匣2個）及子彈21顆等扣案可資佐證，並有原審核發之
    搜索票、搜索扣押筆錄、扣押物品目錄表、扣押物品收據及
    搜獲扣案槍彈之現場、槍彈照片10幀等附卷可憑（見警卷第
    21-25、71、78-82頁），而上開扣案之改造槍枝、制式子彈
    ，經送鑑定結果：「送鑑手槍1枝（槍枝管制編號:00000000
    00），認係改造手槍，係由仿HK廠USP COMPACT 外型製造之
    槍身組合土造金屬滑套、槍管而成，擊發功能正常，可擊發
    口徑9mm制式子彈，認具殺傷力；送鑑子彈21顆，其中20顆
    ，認均係口徑9mm制式子彈，其中17顆經試射，均可擊發，
    認均具殺傷力，3顆，無法擊發，認不具殺傷力，1顆，認係
    口徑9mm制式子彈，經檢視，其底火皿具撞擊痕跡，經試射
    ，無法擊發，認不具殺傷力」等，即扣案改造槍枝1枝及其
    中子彈17顆，均認有殺傷力；另扣案子彈4顆，則無殺傷力
    ，此有內政部警政署刑事警察局98年10月21日刑鑑字第0980
    1404 35號鑑驗書暨照片8幀及該局99年03月15日刑鑑字第09
    90029994號函等附卷可考（見偵卷第22、23頁、原審卷二第
    38頁），依上揭各項客觀事證及被告陳耀明之供詞（黃天亮
    借款非借來供伊所需，槍彈非伊所交付等除外），足認證人
    楊泰樹上揭所證述被告陳耀明先後3次於事實欄所載時間，
    駕休旅車載黃天亮前往上址楊泰樹住處，由黃天亮向楊泰樹
    洽借20萬元，約定需提供質押擔保品，於第二、三次前往借
    款時，楊泰樹各以提款卡從自動提款機提領10萬元，合計交
    付黃天亮借款20萬元，第3次楊泰樹則在陳耀明所駕休旅車
    內收到上開20萬元借款之質押擔保品即扣案之槍彈一包等各
    節行為事實，均與事實相符，堪以採信。
  (四)次查，證人楊泰樹於98年4 月6 日收受陳耀明、黃天亮於事
    實欄所載第三次前往向楊泰樹借款時所交付之本件扣案槍彈
    後，於同年五月間，確有告知證人馮建洋上開借款及交付槍
    彈質押之各情，並請馮建洋檢視扣案槍枝是否真槍或假槍等
    事實，亦據證人馮建洋於警詢證述：「我有聽我老大（即楊
    泰樹）講說這支槍及子彈（即扣案槍彈）是綽號『老五』（
    即被告陳耀明）之男子向我老大借20萬元用來抵押的。我有
    見過（上開槍彈）是在今年的5 月間某日晚上8 、9 點左右
    ，在我老大他的現住處所有拿出來看過。」等語（見警卷第
    35 頁 ）；於偵訊中亦證稱：「今（98）年5 月份楊泰樹叫
    我去他家，他跟我說，你幫我看看，他們（指陳耀明與黃天
    亮）這支槍都不拿回去，已經放那麼久了，接著我就拿那支
    槍看一看…5 月份那次，楊泰樹跟我說，陳耀明跟阿亮（即
    黃天亮）來跟他借錢，所以把槍留在他那裡，十天後就（要
    ）來拿回去…楊泰樹說是阿亮開口借錢的，但實際上錢是陳
    耀明要使用的，錢（應係槍之誤寫）是陳耀明拿出來的」等
    語（見偵卷第26頁）；嗣於原審審理中更證稱：「當初阿亮
    去找楊泰樹時，我有在場，我看他們在談話就先離開…5 月
    中旬或5 月底時，楊泰樹有來找我，他拿一包東西給我看，
    他問我槍是真是假…」等語（見原審卷二第111-112 頁），
    核與證人楊泰樹於警詢證稱：「我在98年5 月份左右晚上8
    、9 點，在我住處高雄市○區○○街562 號8 樓內，我將該
    槍枝拿給馮建洋看…我有要馮建洋去問看是否有人要買這把
    槍」等語（見警卷第11頁）；於98年11月13日偵查中亦證稱
    ：「寄放我家一個多月後，我把袋子拆開，我叫馮建洋來看
    」等語（見偵卷第39頁）；於原審審理時證稱：「約過一個
    多月（即5 月間），我才請馮先生過來看這包東西到底是真
    槍或假槍…他過來看說是假槍…（你當時有無告訴馮建洋錢
    是誰借的？槍彈是誰交付的？）有」等語（見原審卷二第
    109 、110 頁），大致相符，證人楊泰樹收受扣案之槍彈後
    ，確有告知證人馮建洋上開黃天亮借20萬元，由陳耀明交付
    扣案槍彈充當質押等事實，應堪認定。
  (五)再查，本件警察查獲被告陳耀明及共犯黃天亮、證人楊泰樹
    等人，持有扣案槍彈犯行之緣由過程，乃警察先依法對案外
    人馮建洋另涉之毒品案件等實施通訊監察，監聽馮建洋所持
    用之門號「0000000000、0000000000」號行動電話，而分別
    於98年6月29日15時47分31秒、98年7月11日19時47分28秒，
    發現馮建洋用上開電話與楊泰樹所使用之門號「0000000000
    、0000000000」行動電話通話時，2人討論上開黃天亮借款
    由陳耀明交給楊泰樹之槍彈供質押（使用暗語：老五拿錢借
    的那台車。），是否要賣（使用暗語：厚出去。）、要賣25
    萬元（使用暗語：要賣25）及是否要叫陳耀明取回（使用暗
    語：叫老五將車駛回去）等情，警察乃於98年10月1日13時
    30分許，持原審法院核發之搜索票，前往楊泰樹上揭住處搜
    索，果然搜獲扣得上開具殺傷力之改造手槍1枝（含彈匣2
    個）及子彈21顆（鑑定試射17顆，均具殺傷力，另4顆則未
    具殺傷力），經楊泰樹供出槍、彈來源係自陳耀明及黃天亮
    所取得，警察於同日16時55分許，前往高雄縣鳳山市○○路
    38 1號將陳耀明拘提到案，而循線查獲上情，以上有通訊監
    察目標為：案外人馮建祥、通訊監察電話：「0000000000、
    00 00000000」之通訊監察譯文一份；2009年6月29日15時47
    分31秒，馮建祥所持用之「0000000000」行動電話與楊泰樹
    所持用之「0000000000」行動電話之通聯監察譯文；2009
    年7月11日19時47分28秒，馮建祥所持用之「0000000000」
    行動電話與楊泰樹「0000000000」行動電話之通聯監察譯文
    ；上揭原審核發之搜索票、搜索扣押筆錄、扣押物品目錄表
    、扣押物品收據及搜獲扣案槍彈之現場、槍彈照片10幀等在
    卷可參（見警卷第47-70、50、69、51、56、21-25、71、78
    -82頁），上開2009年6月29日15時47分31秒、2009年7月11
    日19時47分28秒，證人馮建洋與楊泰樹間之通訊監察譯文內
    容，已據渠2位證人一致證稱確屬其2人於上開時間之通話內
    容無訛（見偵卷第26、39頁、見原審卷一第109-110頁），
    且證人馮建洋對上開2則通訊監察譯文內容所使用之暗語代
    號，亦於偵訊時明確結證證稱：門號0000000000、00000000
    00號電話，在98年5至8月間均是我在使用；同年7月11日19
    時47分，我打電話給楊泰樹說：「大仔，你叫老五（指被告
    陳耀明）把『車子』駛回去，他拿錢借的那台車啊」，另在
    同年6月29日15時47分，跟楊泰樹說：「老五的那個要不要
    把它（指扣案槍彈）厚出去（指找買家之意）」，其中「車
    子」是指槍枝，楊泰樹在電話說要賣25（萬元），我跟他說
    那是道具槍不可能賣25（萬元）等語（見偵卷第25、26頁）
    ，核與證人楊泰樹於98年11月13日偵訊中亦結證稱：（馮建
    洋電話中跟你說：你叫老五把車子開回去？車是指何意？）
    指搶枝等語相符（見偵卷第39頁），而堪採信。按證人楊泰
    樹與馮建洋，係在不知被警察單位監聽行動電話之情形下，
    2 人於電話中所為上揭關於「被告陳耀明交付槍彈給楊泰樹
    作為借錢之質押擔保品、是否要將槍枝賣出去、要賣25萬元
    、叫陳耀明把槍彈拿回去、要等黃天亮回來（台灣）再講」
    等之如該2 則通訊監察譯文所示交談內容，顯均係在無預警
    、無任何外來之心理顧慮（忌）、壓力、防備及利害關係等
    內外在壓力情境，純屬其2 人間為尋找解決扣案槍彈方法之
    一般性對談，故雙方所討論之內容，顯較接近於真實，憑信
    性甚高，再參諸被告陳耀明與證人楊泰樹及馮建洋等人間，
    原不相識，因本件黃天亮之出面借款，證人楊泰樹、馮建洋
    始首次與陳耀明見面，彼此間並無素怨仇隙（為被告陳耀明
    、證人楊泰樹及馮建洋所一致陳明），楊泰樹及馮建洋更無
    無端誣陷陳耀明交付扣案槍彈供作黃天亮借款之質押擔保品
    之動機與可能等情，足認證人楊泰樹、馮建洋於上開2 則通
    訊監察譯文所談論：「上開黃天亮借款由陳耀明交給楊泰樹
    之槍彈供質押（使用暗語：老五拿錢借的那台車。），是否
    要賣（使用暗語：厚出去。）、要賣25萬元（使用暗語：要
    賣25）及是否要叫陳耀明取回該槍彈（使用暗語：叫老五將
    車駛回去）等內容，所顯示「黃天亮出面洽借之20萬元，係
    供陳耀明所需，槍彈係陳耀明交付予楊泰樹供作借款質押擔
    保品」之事實，應堪採信。
  (六)被告陳耀明雖否認上開黃天亮向楊泰樹之借款20萬元，係因
    伊之所需由黃天亮出名借來給伊使用，且否認第三次前往借
    款時，係伊將扣案槍彈交給楊泰樹供作借款之質押擔保品，
    並辯稱事前並不知黃天亮要交付該扣案槍彈作為借款之質押
    擔保品，該借款與扣案槍彈均與伊無關云云。惟查：
  1.上開20萬元之借款，係陳耀明所需，因陳耀明與證人楊泰樹
    並不認識，始由黃天亮出面以自己名義向楊泰樹借款交給陳
    耀明乙節，已據證人楊泰樹於98年11月13日偵訊時具結證稱
    ：「第一次在便利商店提錢的時候，阿亮說錢是老五要借的
    」等語（見偵卷第38頁）；嗣於99年6月9日原審審理時亦具
    結證稱：「（錢是黃天亮借的？）是的，但黃天亮有跟我說
    這筆錢是要借給老五的。」等語（見原審卷二第108頁）；
    另於99年7月21日原審審理辯論時仍堅詞供稱：「（黃天亮
    跟你借錢，他有沒有跟你說是幫別人借的？）他有說這錢是
    我（即黃天亮）借的，但我是要借給老五（即陳耀明）用的
    。」等語（見原審卷二第146頁）；核與證人即親身經驗親
    耳聽聞楊泰樹告知上情之馮建洋於警詢時證述：「我有聽我
    老大（即楊泰樹）講說這支槍及子彈（即扣案槍彈）是綽號
    『老五』（即被告陳耀明）之男子向我老大借20萬元用來抵
    押的」等語（見警卷第35頁）及於偵訊中具結證稱：「楊泰
    樹說是『阿亮』開口借錢的，但實際上錢是陳耀明要使用的
    」等語（見偵卷第26頁），悉相符合，足堪認定。
  2.次查，扣案槍彈係被告陳耀明駕駛休旅車載黃天亮於事實欄
    所載第三次前往向楊泰樹借款時，楊泰樹將10萬元交給黃天
    亮，陳耀明在車上將該包槍彈交予楊泰樹供作借款質押之擔
    保品等情，亦據證人楊泰樹於警詢證稱：「98年4月6日中午
    12點半左右的時候…我下車到提款機領10萬元(分4次領)，
    上車後又將10萬元拿給「阿亮」，之後，「老五」就從駕駛
    座的後方從一紙袋內拿出1包…東西拿給我…我問「阿亮」
    這包東西是什麼，「阿亮」說這包裹面的東西是槍…作為抵
    押用。（警方所查獲之槍、彈）是「老五」拿給我的…槍彈
    確實是綽號「老五」陳耀明在車上交給我的。」等語（見警
    卷第4-18頁）；於98年11月13日偵訊時又證稱：「（問：是
    何人親自將扣案的槍、子彈交付給你？）老五。（問：你是
    親手自老五的手中收受槍、彈？）是。阿亮跟我說:『這一
    包東西是老五的，先寄放你那裡』我回答說:『三八，你是
    要寄什麼東西』阿亮說:『這是鐵仔』，老五在旁都沒有說
    話。老五就轉過頭，把那包東西交給我…（問：阿亮跟你說
    「鐵仔」是指何物？）我知道是指槍枝。（問：老五把槍、
    彈交給你的時間是4月6日中午12點40分？）是。」等語（見
    偵卷第37-40頁）；復於99年6月9日原審審理以證人身分接
    受檢、辯詰問時證稱：「（你於98年10月2日警詢筆錄第7頁
    中是否陳述『是老五將槍彈拿給我的，阿亮說這包東西先放
    在我這裡沒關係』？）是的。（你於當天筆錄第15頁中是否
    陳述『槍彈確實是綽號老五陳耀明於車上交付給我的』？」
    是的。（你的意思是否指陳耀明親手將那包槍交到你手上？
    ）對。錢是黃天亮借的。錢是我交給黃天亮，東西（即槍彈
    ）是陳耀明交給我的，（當時）黃天亮在數錢。（問：你所
    謂的東西是否指查扣之槍彈？）所謂的東西是陳耀明拿一包
    出來，是黃天亮說那包是槍，先要寄放在我這裡…（錢是黃
    天亮借的？）是的」等語（見原審卷二第106-110頁）；嗣
    於99年7月21日原審審理辯論時更明確供承：「當初是黃天
    亮向我借錢的，錢我都交給他，當時是黃天亮在算錢，東西
    （即槍彈）是陳耀明拿給我的，我有問他（即黃天亮）那是
    什麼東西，他說那是『鐵仔』…他們只有告訴我這是『鐵仔
    』」等語（見原審卷二第143、146頁）。核與證人即親耳聽
    聞證人楊泰樹告知上情之馮建洋於警詢證述：「我有聽我老
    大（即楊泰樹）講說這支槍及子彈（即扣案槍彈）是綽號『
    老五』（即被告陳耀明）之男子向我老大借20萬元用來抵押
    的」等語（見警卷第35頁）；於偵訊中具結證稱：「今（98
    ）年5月份楊泰樹叫我去他家，他跟我說，你幫我看看，他
    們（指陳耀明與黃天亮）這支槍都不拿回去，已經放那麼久
    了，接著我就拿那支槍看一看…5月份那次，楊泰樹跟我說
    ，陳耀明跟阿亮（即黃天亮）來跟他借錢，所以把槍留在他
    那裡，十天後就（要）來拿回去…楊泰樹說是阿亮開口借錢
    的，但實際上錢是陳耀明要使用的，錢（應係槍之誤寫）是
    陳耀明拿出來的」等語（見偵卷第26頁），亦相符合，而堪
    認定。
  (七)按證人之陳述部分前後不符，或相互間有所歧異時，究竟何
    者為可採，法院仍得本其自由心證予以斟酌，非謂一有不符
    或矛盾，即認其全部均為不可採信（最高法院95年度台上字
    第5513號判決意旨參照）。本件證人楊泰樹就20萬元借款，
    係黃天亮所借，抑或被告陳耀明所借？扣案之槍彈究係黃天
    亮所交付，抑或被告陳耀明所交付？如係陳耀明所交付，究
    係從車內之駕駛座後方取出交付，抑或自右前座位下方取出
    交付？該包槍彈外觀究係以毛巾包裹、信封紙袋抑或以黑色
    袋子包裝？證人楊泰樹所證述，固有前後不符、出入不一之
    處，惟上開20萬元借款，係黃天亮出名所借，惟黃天亮有告
    知係借給被告陳耀明使用；而扣案之槍彈係第3次借款時，
    黃天亮在車上數算10萬元現鈔時，由被告陳耀明取交予證人
    楊泰樹等情，已據證人楊泰樹嗣後於原審以證人身分接受詰
    問時證述明確，而親耳聽聞證人楊泰樹告知上情之證人馮建
    洋亦為相同內容之證述，徵諸證人馮建洋於親耳聽聞證人楊
    泰樹告知黃天亮借款、陳耀明交付扣案槍彈作質押之上情後
    ，於上揭與楊泰樹被通訊監察之通話中（在不知被監聽下之
    交談，憑信性甚高，已詳如前述），所交談之「你叫老五將
    車駛回去，什麼車？他『拿錢借的』那台車，等阿亮回來（
    再處理）」等情節（暗語代表之意義，詳如前述），亦與證
    人馮建洋、楊泰樹上揭歷次證述「錢是黃天亮借的，有說係
    借給陳耀明用的，槍彈係由陳耀明拿給楊泰樹供作質押擔保
    品」等內容，若合符節，是楊泰樹之證詞，雖有上述出入之
    處，然小細節部分之出入（究係自車內之駕駛座後方或自右
    前座下方取出槍彈交付？槍彈外觀以何物質包裝？），不影
    響其就本案基本、主要事實（20萬元係黃天亮出名洽借，借
    給陳耀明使用，質押擔保品之槍彈係陳耀明所交付）證述之
    憑信性。況被告陳耀明與證人楊泰樹原不相識，而黃天亮則
    與楊泰樹為熟稔之友人（此已據陳耀明、楊泰樹陳明在卷）
    ，倘陳耀明確有向楊泰樹借款之需求，由與楊泰樹熟識之黃
    天亮出面或出名洽借，再由陳耀明提供質押之擔保品予楊泰
    樹（即如上揭證人楊泰樹所證述較可採之情節），既不違反
    常情，且此種方式借款，對出借人楊泰樹之借款債權有雙重
    擔保與保障，楊泰樹當比僅由陌生之陳耀明出名洽借款項時
    ，更願意出借20萬元予黃天亮，準此以觀，證人楊泰樹證稱
    20 萬 元係黃天亮出面洽借，但有說錢是要借給陳耀明用的
    ，黃天亮亦有說供作質押擔保品之槍彈係陳耀明的等各節，
    亦皆不悖逆於事理及常情。再參諸被告陳耀明在黃天亮向楊
    泰樹借款20萬元之過程中，不惟3 度駕駛休旅車載黃天亮前
    往上址楊泰樹住處洽借，且又載楊泰樹前往設有自動提款機
    處，讓楊泰樹提款，使黃天亮順利自楊泰樹處取得借款，又
    將楊泰樹載回住處，另於第3 次前往借款時，於黃天亮在車
    內忙著「點數核算」楊泰樹所交付之10萬元現鈔時（按係楊
    泰樹從自動提款機分4 次提領〔3 萬元、3 萬元、3 萬元、
    1 萬元，見警卷第40頁存摺內頁之交易明細表〕合計現金10
    萬元，故黃天亮有點數核算之可能及必要），由被告陳耀明
    將放在車內之該包槍彈取出遞交給證人楊泰樹（此部分為證
    人楊泰樹於原審2 度證述明確）等情，益見證人楊泰樹證稱
    本件借款20萬元係黃天亮出面洽借，但係要借給被告陳耀明
    使用，扣案之槍彈係被告陳耀明於第3 次借款時，在車上所
    交付供作質押之擔保品等事實，較符合事實，而堪採信。被
    告及其辯護人徒以證人楊泰樹有上揭歧異不一之處，遽以辯
    稱證人楊泰樹之證述，不足採憑云云，依上開最高法院判決
    意旨之說明，殊非可採。
  (八)末查，被告陳耀明於警詢時辯稱：我載楊泰樹及黃天亮返回
    鼎山街住處後，返回「東宮府」途中，黃天亮才跟我說那包
    東西是槍枝云云（見警卷第109頁），惟嗣於偵訊時則改詞
    辯稱：我是到警察局時，警察告訴我的時候我才知道黃色紙
    袋是槍枝云云（見偵卷第56頁），就其何時知悉交付給楊泰
    樹之該包東西為槍彈乙節，先後辯解歧異不一，已見其心虛
    ，而意圖規避自己之行為責任；況依被告陳耀明於偵訊中已
    承稱：黃天亮在車上要將紙袋拿給黃先生時伊有看到，伊問
    黃天亮拿什麼東西去給楊泰樹，黃天亮跟伊說「拿鐵仔跟他
    借錢」等語（見偵卷第56頁），所辯不知在車上交給楊泰樹
    的該包東西係供借款質押之槍彈云云，已難採信。參諸被告
    楊泰樹於98年11月13日偵訊時證稱：第2 次（按即事實欄所
    載第3 次前往借款時）交錢給阿亮（黃天亮）時，阿亮跟我
    說這一包東西是老五（陳耀明）的，先寄放你那裡，這是「
    鐵仔（台語）」，老五沒說話就轉過頭，把那包東西交給我
    ，我在外面有聽人家這樣說過，知道鐵仔就是槍枝等語（偵
    卷第38、39頁），益見在車內交付該包槍彈給證人楊泰樹供
    作借款之質押擔保品時，被告陳耀明既在場，且係其親自取
    交給楊泰樹甚明，被告陳耀明辯稱不知交給楊泰樹之該包東
    西係槍彈云云，洵非可採。本件20萬元之借款，既係黃天亮
    幫忙被告陳耀明出面，以其名義向其熟識之友人楊泰樹洽借
    ，交給被告陳耀明使用，被告陳耀明因而3 度駕車載黃天亮
    前往楊泰樹住處洽借，於第3 次前往借款時，被告陳耀明與
    黃天亮共同攜帶供質押之擔保品即扣案之槍彈，放置車內，
    由陳耀明開車載黃天亮一同前往與楊泰樹會合，先載楊泰樹
    前往設有自動提款機處提款，楊泰樹於被告陳耀明所駕車內
    ，將領得之10萬元現鈔交給黃天亮，於黃天亮點算該現鈔之
    際，再由被告陳耀明將放在車內之質押擔保品即扣案之槍彈
    ，拿取遞交給證人楊泰樹，黃天亮再當場告知楊泰樹係鐵仔
    供質押用，10天過後會來返還借款取回等（均詳如前開各節
    所述），依上開各情，參互引證，足認本件扣案之改造槍枝
    、制式子彈，應係被告陳耀明與黃天亮，為取得向被告楊泰
    樹借款20萬元之擔保品，於98年4 月6 日前某日、時，推由
    其中1 人經於不詳管道，覓得扣案槍彈而共同持有之，再於
    98 年4月6 日，由被告陳耀明駕車搭載黃天亮，兩人共同攜
    帶扣案槍彈，前往被告楊泰樹住處為第3 次借款行為，至交
    付該槍彈予楊泰樹前，其2 人就共同持有扣案槍彈之犯行，
    有犯意聯絡及行為之分擔，足堪認定。
  (九)綜上各節論述分析，被告陳耀明與黃天亮於98年4月6日前之
    某時起，至該日中午交付扣案槍彈予被告楊泰樹止，未經許
    可，共同非法持有具殺傷力槍彈之犯行，除有證人楊泰樹之
    證述，並有被告陳耀明之供述、證人馮建洋之證述、扣案具
    殺傷力之槍彈、上揭通訊監察譯文及其他上揭書面證據資料
    等可資為補強證據，本件事證已臻明確，被告被告陳耀明非
    法等有具殺傷又改造手槍及制式子彈之犯行，均堪以認定。
三、論罪方面
  (一)本件被告陳耀明與黃天亮於98年4 月6 日前不久某日取得扣
    案槍彈後，其於98年4 月6 日某時至該日下午某時交付扣案
    槍彈予被告楊泰樹期間，未經許可，共同非法持有具殺傷力
    之扣案槍、彈犯行，核係違反槍砲彈藥刀械管制條例第8條
    第4項未經許可持有其他可發射子彈具有殺傷力之槍枝罪、
    及同條例第12條第4項未經許可持有子彈罪。
  (二)被告陳耀明於同一時間、同一行為、同時持有改造手槍、制
    式子彈，其以一持有行為，同時觸犯持有可發射子彈具有殺
    傷力之改造槍枝罪及持有子彈罪，為想像競合犯，應從較重
    之未經許可持有其他可發射子彈具有殺傷力之改造槍枝罪論
    處。被告陳耀明與黃天亮間，具有犯意聯絡、行為分擔，應
    依刑法第28條論以共同正犯。
四、原審認被告陳耀明罪證明確，因而適用槍砲彈藥刀械管制條
    例第8條第4項、第12條第4項，刑法第11條前段、第28條、
    第55條、第42條第3項前段、第38條第1項第1款等規定，並
    審酌被告陳耀明明知非法持有改造手槍及子彈，並可能對於
    他人之身體、生命構成威脅，及對社會治安、社會秩序造成
    潛在之危險與不安，為我國法令所明文禁止，並為治安機關
    嚴加查緝對象，竟仍未經許可而無故持有具殺傷力之槍枝及
    子彈，並供作借款之質押擔保品而交付他人，對社會治安有
    危害之虞，犯後無悛悔之表現，持有槍彈之數量僅1枝槍枝
    及具殺傷力之子彈17顆，犯罪之動機、目的、手段及其素行
    、智識程度、生活狀況及檢察官之求刑等一切情狀，量處被
    告陳耀明有期徒刑3 年6 月，併科罰金新台幣5 萬元，罰金
    部分，諭知以1 千元折算1 日之易服勞役折算標準。並以刑
    法第59條之酌量減輕其刑，必於犯罪之情狀，在客觀上足以
    引起一般同情，認為即予宣告法定最低度刑期，猶嫌過重者
    ，始有其適用，認本件被告陳耀明所為持有扣案具殺傷力槍
    枝、子彈之犯行，在客觀上尚難認可以引起一般同情，自無
    從依刑法第59條之規定，酌量減輕其刑。此外，復敘明扣案
    仿HK廠USP COMPACT 外型製作之槍身組合土造金屬滑套、槍
    管而成之改造手槍1 枝（含彈匣2 個，槍枝管制編號：
    0000000000號），具殺傷力，已如前述，自係槍砲彈藥刀械
    管制條例第4 條第1項 第1 款所定之槍砲，係屬違禁物，不
    問屬於犯人與否，應依刑法第38條第1 項第1 款之規定，於
    查獲當時之現時持有人即證人即共同被告楊泰樹論罪科刑主
    文項下宣告沒收之；且該槍枝係為充作取得借款之擔保品，
    於本件案發前已交付被告楊泰樹所持有，業如前述，是被告
    陳耀明既將該槍枝之持有已移轉予被告楊泰樹，已非持有該
    槍枝之人，雖其持有槍彈之罪責，仍難豁免，惟為免執行沒
    收該槍枝時，滋生疑義及困難，爰不另於被告陳耀明論罪科
    刑主文項下宣告沒收。另按，子彈一經試射，其彈藥部分已
    因擊發而燃燒殆盡，其餘部分亦裂解為彈頭及彈殼，已不具
    子彈之外型及功能（最高法院91年台上字第4492號判決意旨
    參照），從而扣案具殺傷力之子彈17顆，均因送驗後經試射
    而擊發，且所遺留之彈殼及另未具殺傷力之扣案子彈4 顆均
    非屬違禁物，又非供犯罪所用，爰均不予宣告沒收。其認事
    用法，核無不合，量刑亦屬允當。被告陳耀明上訴意旨否認
    犯罪，指摘原判決不當，為無理由，應予駁回。
五、共同被告楊泰樹部分，已經本院駁回上訴確定在案；黃天亮
    所涉違反槍砲彈藥刀械管制條例部分，應由檢察官另為偵辦
    ，均併予敘明。
據上論斷，應依刑事訴訟法第368條，判決如主文。
本案經檢察官張其主到庭執行職務。
中    華    民    國   100    年    1     月    3     日
                刑事第五庭    審判長法  官  曾永宗
                                    法  官  任森銓
                                    法  官  鍾宗霖
以上正本證明與原本無異。
如不服本判決應於收受本判決後10日內向本院提出上訴書狀，其
未敘述上訴理由者，並得於提起上訴後10日內向本院補提理由書
狀（應附繕本）。
中    華    民    國   100    年    1     月    3     日
                                    書記官  邱麗莉
附錄本判決論罪科刑法條：
附錄本案論罪科刑法條：
槍砲彈藥刀械管制條例第8 條第1 項、第4 項：
未經許可，製造、販賣或運輸鋼筆槍、瓦斯槍、麻醉槍、獵槍、
空氣槍或第4 條第1 項第1 款所定其他可發射金屬或子彈具有殺
傷力之各式槍砲者，處無期徒刑或5 年以上有期徒刑，併科新臺
幣1千 萬元以下罰金。
未經許可，持有、寄藏或意圖販賣而陳列第1 項所列槍枝者，處
3 年以上10年以下有期徒刑，併科新臺幣700 萬元以下罰金。
槍砲彈藥刀械管制條例第12條第4 項：
未經許可，持有、寄藏或意圖販賣而陳列子彈者，處 5 年以下有
期徒刑，併科新台幣 300 萬元以下罰金。